【裁判字號】    98,上訴,161
【裁判日期】    980317
【裁判案由】    毒品危害防制條例
【裁判全文】
臺灣高等法院刑事判決                 98年度上訴字第161號
上  訴  人  臺灣臺北地方法院檢察署檢察官
被      告  甲○○
選任辯護人  徐家福律師
上列上訴人因被告毒品危害防制條例案件，不服臺灣臺北地方法
院95年度訴字第1850號，中華民國97年10月30日第一審判決（起
訴案號：臺灣臺北地方法院檢察署95年度偵字第15982號），提
起上訴，本院判決如下：
    主  文
上訴駁回。
    理  由
一、公訴意旨略以：被告甲○○明知愷他命係毒品危害防制條例
    第2 條第3 項第3 款規範之第三級毒品，不得非法販賣。竟
    基於販賣第三級毒品愷他命之犯意，於95年3 月23日下午6
    時30分許，在臺北市興安公園附近，以600 元之代價，販賣
    愷他命1 支予王國維。因認被告甲○○所為係涉犯毒品危害
    防制條例第4 條第3 項之販賣第三級毒品罪嫌。
二、按犯罪事實應依證據認定之，無證據不得推定其犯罪事實。
    又不能證明被告犯罪者，應諭知無罪之判決，刑事訴訟法第
    154條第2項、第301條第1項定有明文。次按事實之認定，應
    憑證據，如未能發現相當證據，或證據不足以證明，自不能
    以推測或擬制之方法，為裁判基礎；且認定不利於被告之事
    實須依積極證據，苟積極證據不足為不利於被告事實之認定
    時，即應為有利於被告之認定；另認定犯罪事實所憑之證據
    ，雖不以直接證據為限，間接證據亦包括在內，然無論直接
    證據或間接證據，其為訴訟上之證明，須達通常一般之人均
    不致有所懷疑，而得確信其為真實之程度者，始得據之為有
    罪之認定，倘其證明尚未達到此一程度，而有合理之懷疑存
    在，無從使事實審法院得有罪之確信時，即應由法院諭知被
    告無罪之判決（最高法院40年臺上字第86號、30年上字第81
    6號、76年臺上字第4986號判例意旨參照）。
三、本件公訴人認被告甲○○涉有前揭違反毒品危害防制條例之
    犯行，無非以：（一）被告本身之供述；（二）證人即共同
    被告王國維於警詢中證稱伊確向被告甲○○購買1 支愷他命
    ；（三）依王國維所持門號0000000000號行動電話之監聽譯
    文（譯文表編號：B44B），證明被告甲○○與王國維約定於
    前揭時間及地點，由被告甲○○答應以1 支愷他命600 元之
    代價販賣予王國維等語，為其依據。訊據被告甲○○固不否
    認其認識王國維，惟堅詞否認曾於前揭時、地販賣愷他命予
    王國維，辯稱：其未販賣，亦未轉讓愷他命予王國維，上開
    監聽譯文內容係王國維問伊有無認識朋友可以拿到愷他命，
    並問1 包重量是否為0.65公克，伊告稱愷他命係伊朋友分裝
    ，1 包0.6 公克，惟伊並未賣予王國維等語。
四、經查：
（一）被告甲○○自警詢時起，均否認曾販賣第三級毒品愷他命
      予王國維，而其雖曾與證人王國維於95年3 月23日上午9
      時44分許，為如附表（五）監聽譯文所示內容之通話（見
      原審卷二第28頁，監聽譯文編號：B44B），惟經細繹該通
      電話之對話內容，僅提及被告甲○○與王國維係達成「減
      6 」之約定，並約好於該日下午6時30分許，在「興安」
      見面，惟並未提及王國維係向被告甲○○購買第三級毒品
      愷他命，亦未提及交易之數量，且對話內容所指王國維表
      示「減65」（應係指減為650 元）及被告甲○○表示「減
      6 」（應係指減為600 元）是否確係商討交易代價，並非
      無疑。蓋如係由王國維向被告甲○○購買愷他命，則被告
      甲○○自希冀賣得較高價格，王國維則欲以較低代價取得
      所指之愷他命毒品，始符一般毒品交易之常情，而上開「
      減65」如係指減為650 元，「減6 」則指減為600 元，即
      被告甲○○係表示減為600 元之較低價，而王國維則表示
      減為650 元之較高價，顯與上開交易常情不符；又若上開
      「減65」係指減價650 元或減量為0.65公克，「減6 」則
      指減價600 元或減量為0.6 公克，不僅語意未明，且與下
      列事證不符（詳下述）。
（二）證人王國維於95年7 月10日警詢時，經警提示伊與被告甲
      ○○上開監聽譯文後，雖供稱略以：伊有打該通電話予被
      告甲○○，並以1 支650 元之代價向被告甲○○拿貨等語
      （見95年度偵字第15982 號卷一第155 頁），惟伊於95年
      10月26日偵訊時則否認曾向被告甲○○購買愷他命等語（
      見95年度偵字第15982 號卷二第184 頁），復於原審96年
      5 月7 日審理期日結證略稱：伊未向被告甲○○拿過毒品
      ，上開監聽譯文內容係伊與被告甲○○在談論愷他命，因
      為伊當時經常施用愷他命，但常買了施用後卻沒有感覺，
      所以要確定被告的東西用了會有感覺，但在該通電話中並
      未談到價格，對於上開「減65」沒有印象，而如果是講價
      格，不會講「減6 」等語（見原審卷一第146 至147 頁）
      。則如依證人王國維於警詢時之供述，其向被告甲○○購
      買1 支愷他命之代價為650 元，顯與前開「減6 」係指減
      價600 元，並以「減6 」即600 元達成交易之約定不符；
      如再參照王國維於原審審理時之前揭證述，則上開「減65
      」、「減6 」是否確指毒品交易之代價，王國維與被告甲
      ○○於上開監聽譯文所指之對話內容，是否確係約定買賣
      交易第三級愷他命毒品，自非無疑。是經比對前揭通訊監
      察譯文內容及王國維上開警詢時之供述內容，尚不足以證
      明被告甲○○確有於95年3 月23日下午6 時30分許，在臺
      北市興安公園，以600 元之代價，販賣愷他命1 支予王國
      維之犯行；此外，本件既未扣得任何被告甲○○曾販賣愷
      他命予王國維之物證，亦查無其他積極證據足認被告甲○
      ○有何公訴意旨所指販賣第三級毒品愷他命予王國維之行
      為，原審已就其心證上理由詳加闡述，敘明何以無從為有
      罪的確信，因認不能證明被告甲○○犯罪，而諭知無罪之
      判決，認事用法並無不當，應予維持。
五、檢察官猶執前詞提起上訴仍認被告甲○○與證人王國維電話
    監聽譯文內容所提交易標的為第三級毒品K他命，且王國維
    有向被告甲○○購買K他命云云，惟查被告甲○○於本院審
    理中稱伊於電話中所說係「點6」不是「減6」，「點6」是
    指K他命重量之意，此與伊於原審審理中所述「王國維問伊
    有無認識朋友可以拿到愷他命，並問1包重量是否為0.65 公
    克，伊告稱愷他命係伊朋友分裝，1包0.6公克」相一致，另
    證人王國維於原審中所稱該通電話係指「伊與被告甲○○在
    談論愷他命，因為伊當時經常施用愷他命，但常買了施用後
    卻沒有感覺，所以要確定被告的東西用了會有感覺」，是渠
    等二人通話內容談論之內容的確有可能係指「重量」，且確
    有可能如被告甲○○所述該數字，應指「點6 」，而非「減
    6」，然縱被告甲○○與證人王國維電話監聽譯文內容所談
    論者確為第三級毒品K他命之重量，惟本件既未扣得任何被
    告甲○○曾販賣愷他命予王國維之物證，且仍無積極證據足
    資證明被告甲○○與證人王國維有進行毒品交易之事實，自
    不能證明被告林業確有涉犯毒品危害防制條例第4條第3項之
    販賣第三級毒品罪行，綜上，檢察官之上訴難認有理由，應
    予駁回。
據上論斷，應依刑事訴訟法第368條，判決如主文。
本案經檢察官沈世箴到庭執行職務。
中    華    民    國    98    年    3     月    17    日
                  刑事第八庭審判長法  官  鄭文肅
                                  法  官  楊貴志
                                  法  官  蔡光治
以上正本證明與原本無異。
檢察官如不服本判決，應於收受送達後10日內向本院提出上訴書
狀，其未敘述上訴之理由者並得於提起上訴後10日內向本院補提
理由書（均須按他造當事人之人數附繕本）「切勿逕送上級法院
」。
                                  書記官  阮桂芳
中    華    民    國    98    年    3     月    18    日
附錄：
附表五：
（五）被告甲○○部分之電話監聽譯文：
┌──┬────────┬───────────┬───────────────┐
│編號│通話人及電話號碼│通話時間（卷證出處）  │電話監聽譯文內容              │
├──┼────────┼───────────┼───────────────┤
│ 1  │王國維（簡稱「王│95年3月23日上午9時44分│（譯文編號：B44B）            │
│    │」）：0000000000│8秒（原審卷(二)第28 頁）│王：喂！                      │
│    │                │                      │林：國維小弟弟，幹嘛！        │
│    │甲○○（簡稱「林│                      │王：在上課啊，啊，你今天晚上你│
│    │」）：0000000000│                      │    跟我約興安啊，6點半。     │
│    │                │                      │林：6點半，好。               │
│    │                │                      │王：啊，不能遲到喔！          │
│    │                │                      │林：看晚一點早點都可以，好6點 │
│    │                │                      │    半沒差！                  │
│    │                │                      │王：好，6點半喔，東西確定不打 │
│    │                │                      │    槍？                      │
│    │                │                      │林：確定啊！                  │
│    │                │                      │王：好，減65？                │
│    │                │                      │林：減6啊，東西是他說的，又不 │
│    │                │                      │    是我裝的。                │
│    │                │                      │王：好。                      │
└──┴────────┴───────────┴───────────────┘


司法院資訊處製作；財團法人民間司法改革基金會備份。
